【裁判字號】    97,交聲,3007
【裁判日期】    971128
【裁判案由】    交管條例聲異
【裁判全文】
臺灣板橋地方法院交通事件裁定        97年度交聲字第3007號
原處分機關  交通部公路總局臺北區監理所板橋監理站
異  議  人
即受處分人  甲○○
上列異議人因違反道路交通管理處罰條例案件，對於交通部公路
總局臺北區監理所板橋監理站民國97年11月3 日以板監裁字裁41
-CG0000000號所為之裁決處分（原舉發案號：北縣警交字第CG00
00000 號），聲明異議，本院裁定如下：
    主  文
原處分撤銷。
甲○○機器腳踏車，不在規定車道行駛，處罰鍰新臺幣壹仟元，
並記違規點數壹點。
    理  由
一、原處分意旨略以：異議人即受處分人甲○○於民國（下同）
    97年8 月15日中午12時49分許，騎乘車號J52-558 號重型機
    車，行經臺北縣中和市○○路與景平路口時，因「機器腳踏
    車不在規定車道行駛」之違規行為，經警拍照逕行舉發，爰
    依道路交通管理處罰條例第45條第13款之規定，填具臺北縣
    政府警察局97年8 月28日北縣警交字第CG0000000 號舉發違
    反道路交通管理事件通知單（下稱舉發通知單）逕行舉發，
    嗣受處分人未於期限內繳納罰鍰或提出申訴，經原處分機關
    於97年11月3 日以板監裁字裁41-CG0000000號違反道路交通
    管理事件裁決書（下稱裁決書），裁處異議人罰鍰新臺幣（
    下同）1 千元。
二、異議意旨略以：伊確實未接獲任何有關舉發通知單，係經由
    公路局監理機關網路查詢系統始得知，伊於知悉後即以電話
    連繫監理單位，處理與本案相關事宜，伊係主動到案，積極
    處理，並非被動靜候通知，若仍以統一裁罰基準表所訂裁罰
    基準，處較高罰鍰，伊實感不服。為此聲明異議，請求處以
    最低罰鍰。
三、按汽車駕駛人，爭道行駛有機器腳踏車，不在規定車道行駛
    之情形者，處6 百元以上1 千8 百元以下罰鍰，並記違規點
    數1 點，道路交通管理處罰條例第45條第13款、第63條第1
    項第1 款分別定有明文。又汽車駕駛人有違規行為，經以科
    學儀器取得證據資料證明其行為違規者，當場不能或不宜攔
    截製單舉發者，得逕行舉發；逕行舉發，應記明車輛牌照號
    碼、車型等可資辨明之資料，以汽車所有人為被通知人製單
    舉發，同條例第7 條之2 第1 項第7 款、同條第4 項亦規定
    明確。
四、經查：
（一）本件原處分機關係以受處分人即異議人甲○○於97年8 月
      15日中午12時49分許，騎乘車號J52-558 號重型機車，行
      經臺北縣中和市○○路與景平路口時，因「機器腳踏車不
      在規定車道行駛」之違規行為，經警拍照逕行舉發，爰依
      道路交通管理處罰條例第45條第13款之規定，填具臺北縣
      政府警察局97年8 月28日北縣警交字第CG0000000 號舉發
      通知單逕行舉發，嗣受處分人未於期限內繳納罰鍰或提出
      申訴，經原處分機關於97年11月3 日以板監裁字裁41-CG0
      000000號裁決書，裁處異議人罰鍰1 千元等情，此有舉發
      通知單、裁決書、陳述書各1 紙及採證照片2 幀附卷可按
      ，異議人對此亦無任何爭執，其違規事實至為明確。
（二）查異議人於異議理由狀中並不爭執其確有違規之事實，僅
      爭執其未收受舉發通知單及舉發照片，故逾應到案日期，
      導致被裁處較高額之罰鍰。然按處理違反道路交通管理事
      件，有關文書送達之程序，依行政程序法之規定，違反道
      路交通管理事件統一裁罰基準及處理細則第5 條定有明文
      。又送達，於應受送達人之住居所、事務所或營業所為之
      ；於應送達人或其同居人、受僱人或應送達處所之接收郵
      件人員；應受送達人或其同居人、受僱人、接收郵件人員
      無正當理由拒絕收領文書時，得將文書留置於應送達處所
      ，以為送達；送達，不能依前2 條規定為之者，得將文書
      寄存送達地之地方自治或警察機關，並作送達通知書二份
      ，一份黏貼於應受送達人住居所、事務所、營業所或其就
      業處所門首，另一份交由鄰居轉交或置於該送達處所信箱
      或其他適當位置，以為送達。前項情形，由郵政機關為送
      達者，得將文書寄存於送達地之郵政機關，行政程序法第
      72 條 第1 項前段、第73條第1 項、第3 項、第74條第1
      項、第2 項分別定有明文。
（三）查本件舉發機關所填掣之舉發違反道路交通管理事件通知
      單含採證照片（內載舉發通知單應到案日期分別為97年9
      月27日前，此有該通知單影本1 紙附卷可參），業經原舉
      發機關即臺北縣政府警察局向受處分人即異議人所登記之
      該重型機車之車籍地即「臺北縣新莊市○○路803 巷58號
      12樓」於97年8 月28日郵寄送達，惟因未獲會晤本人亦無
      受領文書之同居人、受僱人或應送達處所之接收郵件人員
      ，並有難以留置送達之情形，原舉發機關依法為寄存送達
      ，並於97年9 月2 日依行政程序法第74條第1 項、第2 項
      之規定，將該舉發通知單寄存於新莊丹鳳郵局，此有臺北
      縣政府警察局送達證書1 紙附卷可稽，並將送達通知書置
      於該送達處所信箱或其他適當位置，以為送達等情事，有
      中華民國國郵政交寄大宗掛號函件存根、臺北縣政府警察
      局送達證書各1 紙在卷可稽，是上開舉發通知單係已於97
      年9 月2 日發生送達之效力，原舉發機關所為之上開送達
      ，業已合法，合先敘明。
（四）是本件送達舉發通知單之過程業已合法，如上所述，異議
      人未於該通知單送達後15日內自動繳納罰鍰或提出申訴，
      原處分機關依據違反道路交通管理事件統一裁罰基準及處
      理細則，裁處異議人罰鍰1 千元，核無違誤。惟原處分依
      上開裁罰基準表漏未依道路交通管理處罰條例第63條第1
      項第1 款之規定，記違規點數1 點，容有未洽，原處分機
      關所為之裁決處分既有上揭違失，即屬無從維持。是本件
      異議人確有前揭違規事實，業經認定如前，仍應由本院將
      原處分撤銷，並自為裁定如主文第2 項所示，以資適法。
五、據上論斷，應依道路交通案件處理辦法第20條，裁定如主文
    。
中    華    民    國    97    年    11    月    28    日
                      交通法庭  法  官  吳幸娥
以上正本證明與原本無異
如不服本裁定應於送達後5日內向本院提出抗告狀
                                書記官  陳靜怡
中    華    民    國    97    年    11    月    29    日


司法院資訊處製作；財團法人民間司法改革基金會備份。
